高雄高等行政法院簡易判決　　　　　　　　　　　　　九十一年度簡字第六十八號
　　原　告　甲○○
　　被　告　財政部高雄市國稅局
　　代表人　乙○○　局長
右當事人間因綜合所得稅事件，原告不服財政部中華民國九十年十一月二十二日台財
訴字第０八九００二八一五二號訴願決定，提起行政訴訟。本院判決如左：
    主  文
原告之訴駁回。
訴訟費用由原告負擔。
    事實及理由
一、緣原告為土地登記代理人，其八十七年度綜合所得稅結算申報，申報執行業務所
    得為虧損新臺幣（以下同）三七、八００元。經被告依查得資料按同業一般收費
    標準核定其全年執業收入三一六、０二五元，減除百分之三十必要費用後，核定
    執行業務所得二二一、二０八元，歸課其當年度綜合所得稅。原告對該執行業務
    所得之核定不服，申請復查，未獲變更，提起訴願，亦遭駁回，遂提起本件行政
    訴訟。
二、原告主張略謂：原告設有總分類帳一本及會計傳票憑證十二冊可供查核，被告未
    予接納核實認定，逕行依所得稅法第十四條第一項第二類、同法第八十三條第一
    項及同法施行細則第十三條之規定核定原告之執行業務所得。然原告八十七年度
    綜合所得稅結算申報，申報執行業務所得為虧損三七、八○○元，是核定金額與
    原告實際帳載之虧損有相當差距，原帳載之營業收入為一六三、九○○元、其他
    收入二一二元，支付員工薪資、水電、交通、電話、書籍等費用合計為三二三、
    五二七元，收支相抵之結果為實際虧損一七四、三三六元。原申報執行業務所得
    為虧損三七、八○○元，係原告助理廖雅雯小姐代為申報之金額，此係誤載並非
    事實，因其僅扣除薪資費用二○一、七○○元，而未扣除其他費用，造成原告之
    權益受損，惟被告卻完全不認列申報之費用，逕按營業收入百分之三十核定費用
    ，又政府稅法與民間商業行為有嚴重脫勾現象，蓋民間土地專業代理人之收費方
    式，若依稅法之規定，實和民間商業交易現象有極大落差，被告之核定，尚有未
    當等語，並請求撤銷訴願決定及原處分（含復查決定）。
三、被告答辯略謂：按原告八十七年度綜合所得稅結算申報其執行業務所得為虧損三
    七、八○○元，原核定依查得資料按同業一般收費標準核定其全年執業收入三一
    六、○二五元，減除百分之三十必要費用後，核定執行業務所得二二一、二○八
    元，歸課其綜合所得稅，並無不合，原告雖對相關之收入及費用不服，惟原告於
    被告函請提示帳簿憑證備查時，逾期未能提示帳簿憑證供核，且經原告之助理廖
    雅雯於民國（下同）八十九年二月十四日以電話表示該事務所本年度並未設置帳
    簿，無法提示帳簿憑證供被告查核，被告遂依查得資料按同業一般收費標準核定
    執業收入三一六、○二五元，減除百分之三十必要費用，核定執業所得二二一、
    二○八元，並無不合等語，請求判決駁回原告之訴。
四、按「個人之綜合所得總額，以其全年左列各類所得合併計算之：‧‧‧‧第二類
    ：執行業務所得‧‧‧‧執行業務者至少應設置日記帳一種，詳細記載其業務收
    支項目；帳簿使用前，並應送主管稽徵機關登記驗印。業務支出，應取得確實憑
    證。憑證及帳冊最少應保存五年。」「稽徵機關進行調查或復查時，納稅義務人
    應提示有關各種證明所得額之帳簿、文據；其未提示者，稽徵機關得依查得之資
    料或同業利潤標準，核定其所得額。」「按前三條規定計得之個人綜合所得總額
    ，減除下列免稅額及扣除額後之餘額，為個人之綜合所得淨額。」「執行業務者
    未依法辦理結算申報，或未依法設帳記載及保存憑證，或未能提供證明所得額之
    帳簿文據者，稽徵機關得照同業一般收費及費用標準核定其所得額。」行為時所
    得稅法第十四條第一項第二類第二款、第八十三條第一項、第十七條第一項及同
    法施行細則第十三條第二項定有明文。
五、又「執行業務者未依法辦理結算申報，或未依法設帳記載及保存憑證，或未能提
    供證明所得額之帳簿文據者，稽徵機關得依下列標準計算收入額；但經查得其確
    實收入資料較標準為高者，不在此限。‧‧‧‧五、土地登記代理人：按承辦案
    件之性質，每件計算如左：(1)保存登記：在直轄市及省轄市三、○○○元，在縣
    二、五○○元。(2)繼承、贈與所有權移轉登記：在直轄市及省轄市八、○○○元
    ，在縣六、五○○元。(3)買賣、交換、拍賣、判決、共有物分割等所有權移轉登
    記：在直轄市及省轄市七、○○○元，在縣五、五○○元。(4)他項權利登記（‧
    ‧‧‧）：在直轄市及省轄市二、五○○元，在縣二、○○○元。(5)非共有土地
    分割登記：在直轄市及省轄市二、五○○元，在縣二、○○○元。(6)塗銷、消滅
    ‧‧‧‧及其他登記：在直轄市及省轄市一、五○○元，在縣一、二○○元。‧
    ‧‧‧附註：‧‧‧‧五、土地登記代理人執行業務收費計算應以「件」為單位
    ，所稱「件」，原則上以地政事務所收文一案為準，再依下列規定計算‧‧‧‧
    (四)同一收文案有多筆土地或多棟房屋者，以土地一筆為一件或房屋一棟為一件計
    算；另每增加土地一筆或房屋一棟，則加計百分之二十五，加計部分以加計至百
    分之二百為限。」「執行業務者未依法辦理結算申報，或未依法設帳記載並保存
    憑證，或未能提供證明所得額之帳簿文據者，八十七年度應依下列標準計算其必
    要費用‧‧‧‧五、土地登記代理人：三○％。‧‧‧‧。」亦經財政部八十八
    年二月十一日台財稅第八八一八九八五六一號函核示在案。
六、經查，原告為土地登記代理人，其八十七年度綜合所得稅結算申報，申報執行業
    務所得虧損三七、八００元，經被告依查得資料按同業一般收費標準核定其全年
    執業收入三一六、０二五元，減除百分之三十必要費用後，核定執行業務所得二
    二一、二０八元，歸課其當年度綜合所得稅。原告對該執行業務所得歸課相關之
    收入及費用不服，申請復查後，被告曾於八十九年二月十日以財高國稅法字第八
    九○○七○三五號函請原告提示帳簿憑證備查，原告逾期未能提示帳簿憑證供核
    ，且經原告之助理廖雅雯於八十九年二月十四日以電話表示該事務所本年度並未
    設置帳簿，無法提示帳簿憑證供被告查核等事實，有原告綜合所得稅結算申報書
    、被告上開通知提示帳證函、核定通知書、復查決定書、八十七年度執行業務所
    得核定標準、電話紀錄等附於原處分卷可稽，堪信為實，揆諸上開規定及財政部
    函釋，被告之核定，即屬合法。
七、第按，稅捐稽徵機關在核定稅額過程中，須納稅義務人協同辦理者在所多有，學
    理上稱為納稅義務人之協力義務，包括申報、記帳、提示文據等義務，納稅義務
    人違背上述義務，在行政實務上即產生受罰鍰或由稅捐稽徵機關片面核定等不利
    益之後果，而減輕被告機關之舉證證明程度。再按「被告官署於進行調查時，兩
    次通知原告於所定時間提示帳簿文據，原告迄未遵辦，被告官署因而逕行決定其
    所得額，並核定其應納所得稅額，於法既無不合。原告申請復查，被告官署於進
    行復查時，復兩次通知原告於所定時間提示帳簿文據，原告仍不遵辦，被告官署
    自無從斟酌其帳簿文據之資料，以為復查，其復查決定維持原逕行決定之所得額
    ，按之所得稅法第八十條之規定，殊無違誤。原告茲主張有特殊原因未能提示帳
    據，但既於被告官署進行調查及復查通知其提出時迄不聲明故障，實由其怠忽自
    誤，不容於被告官署依法復查決定維持逕行決定之所得額後，復請補提簿據，重
    行調查核課。本院四十五年度第二號判決，係指營業稅或所得稅之納稅義務人申
    請復查之程序如有欠缺，而稽徵機關未予拒絕而已就實體上予以復查決定時，納
    稅義務人如不服復查決定，仍得提起訴願及行政訴訟。並非謂稽徵機關依法復查
    決定維持原逕行決定之所得額後，納稅義務人復可隨時請求重行調查，以推翻該
    項依法所為維持原依法逕行決定之復查決定。」「稅捐固無所謂當事人進行主義
    ，但法律如規定納稅義務人在稅捐稽徵機關作成原處分前，有提出證據資料之義
    務而未予遵守時，在後續之爭訟程序中，納稅義務人始行提示，行政法院即不予
    斟酌，此乃行政法院對所得稅法第八十三條第一項規定所持之見解。」亦有改制
    前行政法院（現之最高行政法院）五十二年度判字第九十號判例、八十一年度判
    字第二六０八號判決可參。則本件原告於被告作成原處分前，依據所得稅法第八
    十三條第一項及同法施行細則第八十一條第一項之規定，本有提出證據資料之義
    務，其既未予遵守，經被告於復查程序，發函要求原告提示帳簿憑證備查，原告
    仍未依限提出，縱於本件訴訟程序中補提，參諸前揭說明，自不予斟酌。
八、原告另主張原定執業收入清單內容，核定收費標準以土地筆數計算，金額偏高頗
    多，而代書公會收費標準是以送件件數計算，非每增加一筆土地多收費用之０．
    五倍，且其事務所每日均有作帳記錄收支，並備有帳冊可供查核，而其申報員工
    薪資部分，理應從執業所得扣除云云。惟依財政部八十八年二月十一日台財稅第
    八八一八九八五六一號函核定標準，土地登記代理人執行業務收費計算應以「件
    」為單位，所稱「件」，原則上以地政事務所收文一案為準，再依下列規定計算
    ：(一)‧‧‧‧(四)同一收文案有多筆土地或多棟房屋者，以土地一筆為一件或房屋
    一棟為一件計算；另每增加土地一筆或房屋一棟，則加計百分之二十五，加計部
    分以加計至百分之二百為限。原告顯有誤解，不足採信。
九、綜上所述，原告於綜合所得稅申報期間及復查程序，既未提示帳簿資料憑證供被
    告查核，則被告依查得資料核定其全年執業收入三一六、○二五元，減除百分之
    三十必要費用後，核定執行業務所得二二一、二○八元，歸課其綜合所得稅，即
    無違誤，訴願決定予以維持，亦無不合。原告仍執陳詞指摘原處分（含復查決定
    ）及訴願決定不當，求予撤銷，為無理由，應予駁回。並不經言詞辯論為之。
十、據上論結，本件原告之訴無理由，爰依行政訴訟法第二百三十三條第一項、第二
    百三十六條、第一百九十五條第一項後段、第九十八條第三項前段，判決如主文
    。
中　　　華　　　民　　　國    九十一　　年　  　六　　　月　　二十八　　日
                              高雄高等行政法院第三庭
                                          法      官    江 幸 垠
右為正本係照原本作成。
如不服本判決，應於送達後二十日內，向本院提出上訴狀並表明上訴理由，如於本判
決宣示後送達前提起上訴者，應於判決送達後二十日內補提上訴理由書（須按他造當
事人人數附繕本）。
提起上訴應預繳送達用雙掛號郵票七份（每份三十四元）。
中　　　華　　　民　　　國    九十一　　年　  　六　　　月　　二十八　　日
                                          法院書記官    李 建 霆
附註：
行政訴訟法第二百三十五條（第一項、第二項）：
對於適用簡易程序之裁判提起上訴或抗告，須經最高行政法院之許可。
前項許可，以訴訟事件所涉及之法律見解具有原則性者為限。
